臺灣高等法院刑事裁定　　　　　　　　 100年度抗字第1372號
抗　告　人　臺灣士林地方法院檢察署檢察官
受　刑　人　王明華
上列抗告人因聲請定其應執行刑案件，不服臺灣士林地方法院中
華民國100年11月11日裁定（100年度聲減字第13號），提起抗告
，本院裁定如下：
    主  文
原裁定撤銷。
王明華所犯如附表編號1所示之罪，減為有期徒刑貳月，並與附
表編號2所示之罪所處之刑，應執行有期徒刑捌月。
    理  由
一、聲請意旨略以：受刑人王明華於附表所列日期犯如附表所列
    之罪，經如附表所列之法院判處如附表所列之刑，並均確定
    在案。經查其所犯如附表所示之罪，其犯罪時間均在96年4
    月24日以前，其中所犯如附表編號1所示之罪，核與中華民
    國九十六年罪犯減刑條例第2條第1項第3款規定相符，應依
    同條例第8條第1項、第3項聲請裁定減刑，而其所犯如附表
    編號2所示之罪，業經臺灣高等法院96年度聲減字第3657 號
    裁定減刑確定在案，惟仍應依減刑條例第10條規定就編號1
    聲請減刑，並予編號2定其應執行刑等語。
二、原裁定意旨略以：本件受刑人所犯如附表所示之罪，前經檢
    察官聲請臺灣士林地方法院就附表編號1之罪減刑，並與附
    表編號2之罪定其應執行刑，經原法院以100年度聲字第1513
    號裁定定其應執行之刑，另以附表編號1所示之罪不符減刑
    要件為由，駁回此部分聲請，並經確定在案，有該裁定及臺
    灣高等法院被告前案紀錄表各1件在卷可稽。是聲請人就本
    件附表編號1之罪重複聲請減刑及與附表編號2之罪定其應執
    行刑，有違一事不再理之原則，於法尚有未洽，聲請人之聲
    請應予駁回等語。
三、檢察官抗告意旨略以：按中華民國96年罪犯減刑條例應減刑
    之罪，已經判決確定尚未執行或執行完畢者，由檢察官或應
    減刑之人犯聲請最後審理事實之法院裁定，該條例第8條第
    1項定有明文。又按數罪併罰案件之執行完畢，係指數罪定
    其應執行之刑，已將該應執行之刑執行完畢而言。若其中一
    罪之有期徒刑先執行期滿確定後，其在未裁定前已先執行之
    罪，因嗣後合併他罪定應執行刑之結果，檢察官所換發之執
    行指揮書，係執行應執行刑，其前已執行之有期徒刑部分，
    僅應予以扣除，不能認已執行完畢（最高法院83年度台上字
    第5578號、84年度台非字第284號判決要旨參照）。本件本
    署雖前經聲請減刑，經台灣士林地方法院以100年度聲字第
    1513號裁定定其應執行刑，並以附表1所示之罪不符減刑要
    件為由，駁回此部分聲請並經確定，然前開裁定容有未洽，
    且裁定為程序事項之聲請，是否有一事不再理原則之適用，
    尚有疑問。是本件本署依中華民國96年罪犯減刑條例及刑事
    訴訟法第477條之規定，再向台灣士林地方法院聲請減刑，
    應無一事不再理原則之適用。查本件受刑人王明華所犯如附
    表編號1所示之罪，雖已執行完畢，惟與附表編號2所示之罪
    ，符合數罪併罰之規定，揆諸上開說明，附表編號1所示之
    罪即無執行完畢之問題，從而聲請人就受刑人王明華所犯如
    附表編號1所示之罪應予減刑，並與如附表編號2已宣告減刑
    之犯罪所處之刑，定其應執行刑，原裁定不察，竟認附表編
    號1所列之罪既經執行完畢，即不符合上開減刑條例第8條第
    1 項之規定，不應予以減刑，實有違誤，爰請將原裁定撤銷
    ，並為適當合法之裁定等語。
四、經查：
（一）按裁定，一般而言，係法院、審判長、受命法官或受託法
      官為處理訴訟程序相關之事項所為之意思決定，乃相對於
      終局事項之判決，是裁定，原則上非關罪刑，除法律另有
      規定（例如刑事訴訟法第434條第2項，不得更以同一原因
      聲請再審）外，無所謂一事不再理之概念，當事人或受裁
      定人所為之聲請，縱遭駁回確定，仍得重行聲請，是除具
      有與科刑判決同一效力之減刑、定執行刑、更定其刑或單
      獨宣告沒收等裁定以外，無許對於確定裁定提起非常上訴
      。易言之，縱係減刑、定執行刑、更定其刑或單獨宣告沒
      收之聲請案，其為法院裁定駁回者，無論是否適法，既不
      具與科刑判決同一之效力，自無以非常方式救濟之必要性
      及法理依據（最高法院97 年度台非字第557號判決意旨參
      考）。經查，本件受刑人所犯如附表所示之罪，前經檢察
      官聲請就附表編號1之罪減刑，並與附表編號2之罪定其應
      執行刑，雖經原法院以100年度聲字第1513號裁定駁回其
      減刑之聲請，並經確定在案，有該案裁定及本院被告前案
      紀錄表各1件在卷可稽，然依前開說明，此部分遭駁回之
      裁定，縱已確定，既不生與科刑判決同一之效力，即無所
      謂一事不再理之概念，仍得重行聲請。原裁定以原法院10
      0年度聲字第1513號裁定已駁回檢察官對於附表編號1之罪
      減刑之聲請，認為已有確定力，檢察官就此部分重行聲請
      減刑，並與附表編號2之罪定應執行刑，有違一事不再理
      之原則為理由，而駁回本件檢察官之聲請，即有違誤。檢
      察官提起抗告，指摘原裁定不當，為有理由，自應由本院
      將原裁定撤銷。
（二）次按被告犯應併合處罰之數罪，經法院以判決或裁定定其
      數罪之應執行刑確定者，該數罪是否執行完畢，均係以所
      定之應執行刑全部執行完畢為斷。其在定應執行刑之前已
      先執行之有期徒刑之罪，因嗣後與他罪合併定應執行刑，
      而由檢察官換發執行指揮書執行應執行刑，是其前已執行
      之有期徒刑部分，僅應予扣除，該罪宣告之刑不能認為已
      執行完畢（最高法院93年台非字第298號判決參照）。而
      中華民國96年罪犯減刑條例第8條第1項所指依本條例應減
      刑之罪，已經判決確定「尚未執行或執行未完畢者」，於
      數罪併罰，有二裁判以上，應依法定其應執行之刑之情形
      ，則係指該數罪尚未全部執行完畢或均尚未執行而言（參
      照本院96年第3次刑事庭庭長會議討論中華民國96年罪犯
      減刑條例法律問題（三）第2號之決議）。是合於數罪併
      罰之數罪，應由檢察官聲請法院裁定定其應執行之刑，且
      數罪併罰案件之執行完畢，係指數罪定其應執行之刑後，
      已將該應執行之刑執行完畢而言，若尚未經法院裁定定其
      應執行之刑，及就該應執行之刑執行完畢，縱其中一罪已
      先發監執行，因須與其餘各罪併合處罰，依上開說明，於
      所裁定之應執行之刑尚未執行完畢前，該合於數罪併罰之
      各罪，自屬尚未執行完畢。
（三）查本件受刑人王明華所犯之附表編號1所示之犯罪，雖於9
      4年12月27日經檢察官准予易科罰金執行完畢，此有本院
      被告前科紀錄表在卷可查，惟受刑人所犯如附表編號2所
      示之罪，與前揭如附表編號1之罪，符合數罪併罰之規定
      ，各罪應併合處罰，揆諸上開說明，附表編號1所示之罪
      即屬尚未執行完畢，且符合減刑規定，自應先予減刑後，
      並定應執行之刑，至已執行部分，應由檢察官於指揮執行
      時扣除之。茲檢察官以受刑人所犯如附表編號1所示之罪
      ，其犯罪時間在中華民國96年4月24日以前，核與中華民
      國96年罪犯減刑條例第2條第1項第3款規定相符，聲請予
      以減刑，並聲請與附表編號2所列已減刑之罪所處之刑，
      並定其應執行之刑，經本院審核認為正當，自為裁定如主
      文第2項所示。至於附表編號所處併科罰金刑部分，並無
      數罪併罰，有二裁判以上，須定其應執行刑之情形，應依
      原宣告之刑併予執行之，附此敘明。
據上論斷，應依刑事訴訟法第413條、第477條第1項，刑法第2條
第1項前段、第53條、修正前刑法第51條第5款，中華民國96年罪
犯減刑條例第2條第1項第3款、第8條第1項、第3項、第10條第2
項、第13條第1項，裁定如主文。
中    華    民    國    100  年    11    月    30    日
                  刑事第十八庭審判長法  官   吳鴻章
                                    法  官   魏瑞紅
                                    法  官   汪梅芬
以上正本證明與原本無異。
不得再抗告。
                                    書記官   劉寶鈴
中    華    民    國   100    年    12    月    1     日